【裁判字號】    99,訴,43
【裁判日期】    990310
【裁判案由】    確認債權不存在
【裁判全文】
臺灣板橋地方法院民事判決                99年度訴字第43號
原      告  甲○○
訴訟代理人  李富湧  律師
複 代理 人  李建賢  律師
被      告  臺灣土地銀行股份有限公司
法定代理人  己○○
訴訟代理人  丁○○
            乙○○
            丙○○
            戊○○
上列當事人間請求確認債權不存在事件，經本院於民國99年2月
10日言詞辯論終結，判決如下：
    主  文
原告之訴駁回。
訴訟費用由原告負擔。
    事實及理由
壹、原告主張：
一、原告於民國80年元月31日提供如附表（詳如原證2土地暨建
    築改良物標示欄所載）所示之不動產予被告銀行板橋分行，
    設定抵押權，為原告與前配偶張明欽辦理勞工第二順位貸款
    新臺幣（下同）195萬元之擔保（原證一）。簽訂土地建築
    改良物抵押權設定契約書時，兩造並無就設定抵押權之種類
    及聲請登記以外之事項，而另行有所約定，僅由被告銀行板
    橋分行指定之代理人，以被告銀行預定用於同類契約之條款
    而訂定之契約書（定型化契約），填寫原告及張明欽之年籍
    資料後，蓋用原告及張明欽之印章（原證二）。換言之，於
    兩造簽約時，並無就該抵押權設定契約書上聲請登記以外之
    約定事項進行協商或討論，該契約書事後亦無交付原告留存
    。
二、該制式之土地建築改良物抵押權設定契約書，擔保權利總金
    額記載為：「本金最高限額新台幣貳佰參拾肆萬元整。」；
    聲請登記以外之約定事項第一項記載為：「擔保債權包括現
    在、過去及將來發生之債權（含總分行處之票據、借款、透
    支、墊款、保證其他一切債權）。」依以上記載，在抵押權
    確定期日前，原告與張明欽對被告銀行總分行處之債務均為
    該抵押權之擔保範圍。然而以上制式契約書之記載對原告有
    重大之不利益，且加重原告之責任：
  (一)原告與張明欽於民國80年間係夫妻關係，張明欽於80年申請
    行政院輔助勞工建購住宅貸款90萬元，該貸款委託被告銀行
    以代放款方式辦理，原告因自備款不足，復向被告銀行申請
    第二順位貸款195萬元，依原告當時之需求，只要辦理設定
    一般抵押權，擔保清償上述借款即可，沒有另向被告另外貸
    款之必要，無需設定最高本金限額之必要。且原告業於96年
    8月21日還清上述借款（原證三）。
  (二)原告提供如附表之不動產，只擔保原告與張明欽該第二次借
    款即足，但該土地建築改良物抵押權設定契約書卻擴大及原
    告及張明欽現在、過去及將來發生之債權，甚至包括總分行
    處之票據、借款、透支、墊款、保證其他一切債權。使得原
    告對於張明欽擅自對被告銀行所負一切債務，原告所有如附
    表之不動產均負擔保之責，對原告而言，加重原告之責任，
    且對原告有重大之不利益。
  (三)原告與張明欽於89年3月起因感情不睦而分居，並由原告於
    90年8月間訴請離婚，經本院家事法庭90年度婚字第1007號
    離婚等事件，於91年5月24日判決，嗣經台灣高等法院91年
    度家上字第222號、最高法院93年度台上字第1115號、台灣
    高等法院93年度家上更(一)字第8號、最高法院95年度台上字
    第1020號、台灣高等法院95年度家上更(二)字第15號、最高法
    院96年度台上字第127號判決及裁定，至95年12月4日確定在
    案（原證四）。張明欽卻於93年1月2日及93年8月20 日未經
    原告同意向被告銀行新竹分行各貸款150萬元及15萬元，迄
    今尚欠本金830,239元整及其利息、違約金等。被告銀行以
    定型化契約，以加重原告之責任，並對原告造成重大之不利
    益，已至為顯然，原告函請被告銀行提供張明欽借款明細及
    函請爾後張明欽續向被告銀行借款時，於核貸前先通知原告
    時，被告銀行卻拒絕（原證五），被告銀行自始即有以該定
    型化契約增加原告之負擔，使原告受重大之不利益之意圖至
    明。
三、次按「依照當事人一方預定用於同類契約之條款而訂定之契
    約，為左列各款之約定，按其情形顯失公平者，該部分約定
    無效：一、免除或減輕預定契約條款之當事人之責任者。二
    、加重他方當事人之責任者。三、使他方當事人拋棄權利或
    限制其行使權利者。四、其他於他方當事人有重大不利益者
    。」、「修正之民法第二百四十七條之一之規定，於民法債
    編修正施行前訂定之契約，亦適用之。」民法第247條之1及
    民法債編施行法第17條分別定有明文。本件被告銀行設定「
    本金最高限額新台幣貳佰參拾肆萬元」之約定，及「擔保債
    權包括現在、過去及將來發生之債權（含總分行處之票款、
    借款、透支、墊款、保證其他一切之債權）」之約定，係依
    照被告銀行一方預定用於同類契約之條款而訂定之約定，而
    上述約定增加原告之負擔，且使原告受重大之不利益，按其
    情形顯失公平，依上揭法條規定，該部分約定無效，原告提
    供如附表所示之不動產所擔保之勞工第二順位貸款195萬元
    已全部清償，主債務已消滅，其擔保之抵押權已失所附麗，
    被告銀行應負塗銷之責。
四、為此，聲明求為判決：(一)被告應將如附表所示之不動產，以
    台北縣板橋地政事務所80年板登字第006024號收件，於民國
    80年2月1日所設定，所為之抵押權登記予以塗銷。(二)訴訟費
    用由被告負擔。
貳、被告則抗辯稱：
一、系爭抵押權設定契約書、登記申請書等文件既由原告審閱並
    確認內容後始蓋章表示同意，系爭抵押權之本金最高限額23
    4萬元、存續期間及其他約定事項等內容即等同於原告本人
    所為之意思表示，原告自應依契約內容負物上保證責任。
  (一)按當事人主張有利於己之事實者，就其事實有舉證之責任，
    民事訴訟法第277條前段定有明文。又私文書經本人或其代
    理人簽名、蓋章者，推定為真正，民事訴訟法第358 條亦定
    有明文。而依法律之規定，有使用文字之必要者，得不由本
    人自寫，但必須親自簽名。如有用印章代簽名者，其蓋章與
    簽名生同等之效力，民法第3條第1項、第2項分別定有明文
    ，即謂若由他人代寫其姓名下加蓋印章以代簽名，其效力亦
    與自己簽名生同一效力。準此，不動產物權之移轉或設定，
    應以書面為之，此項書面得不由本人自寫，但必須親自簽名
    或蓋章，二者有其一，即可生效，並不以簽名為限。
  (二)查本件系爭抵押權設定契約書（被證11），乃原告支付相關
    費用委託第三人（即代書）作成，並由原告及訴外人張明欽
    於合理期間內審閱，經其確認內容無誤後蓋章表示同意，才
    交由被告之經辦人員核對記載內容無誤並送請核章，以完成
    系爭抵押權設定契約書及登記申請書等文件，而被告經辦人
    員核對系爭抵押權設定契約書所記載之事項、內容及前開登
    記書件上之印文與對保借據上所蓋之印文一致，即是在確認
    設定此等內容之抵押權乃當事人本人之意思，並不須另行對
    保，況且對保原非不動產物權契約之成立要件，此觀最高法
    院79年台上字第2408號判決意旨及民法第758、760條之規定
    自明。是故，被告於取得系爭抵押權設定契約書時，擔保權
    利金額已記載234萬元整，並有原告等人之印文於其上，自
    與原告自己簽名生同一效力。本件原告並不爭執系爭抵押權
    設定契約書上之印文為真正，而印章又屬本人應妥善保管之
    重要物品，如原告主張系爭抵押權設定契約書等文件之印文
    非本人親自鈐蓋或乃非經其授權之人擅自蓋印，則自應負舉
    證之責。
  (三)又按依本法所為之登記有絕對效力，土地法第43條亦定有明
    文。本件抵押權既經地政機關依法登記在案，系爭抵押權設
    定之擔保權利金額亦登記為本金最高限額234萬元，足證設
    定本金最高限額234萬元之抵押權乃原告本人之意思，並於
    登記後直接對於本人發生效力，原告自應依契約內容負物上
    保證責任。
二、縱原告主張並未同意設定本金最高限額為234萬元之抵押權
    ，惟原告自認其提供所有之不動產意在擔保訴外人張明欽之
    195萬元借款，並交付系爭土地建物權狀、身分證及印章予
    代書（即代理人），依照民法第167條、第107條及第169條
    之規定，原告就系爭抵押權設定契約自應負表見代理之責。
  (一)按代理權之授與應以意思表示向代理人為之。代理權之限制
    ，不得以之對抗善意第三人。又由自己之行為表示以代理權
    授與他人，或知他人表示為其代理人而不為反對之表示者，
    對於第三人應負授權人之責任，民法第167條、第107條及第
    169條均定有明文。
  (二)縱原告主張並未同意設定本金最高限額為234萬元之抵押權
    ，惟原告亦自認有提供不動產以擔保訴外人張明欽之195 萬
    元借款之意，並交付辦理設定抵押權所需之印章、身分證及
    土地建物權狀正本予代理人（即代書）。而上開印章、證明
    文件又非屬一般人所能任意取得之重要物品，且原告僅欲擔
    保195萬元借款之真意又非善意之交易相對人被告由外部所
    能得知，加上代理權之授與依照法律之規定並不需以書面為
    之，應依表見代理之規定負授權人之責。
三、本件系爭最高限額抵押權所擔保之權利範圍，經被告與原告
    於抵押權設定契約書合意約定為訴外人張明欽以及原告所負
    之「債務全部」，依約定為：「擔保債權包括現在過去及將
    來發生之債權（含總分行處之票據、借款、透支、墊款、保
    證等及其他一切債權」，定有存續期間，訴外人張明欽對於
    被告所負借款及國際信用卡消費款債務，既在抵押權所擔保
    之債務範圍內，亦均在抵押權存續期間所為，自皆為抵押權
    效力所及。
  (一)按民法第881之1條第1、2項規定：「稱最高限額抵押權者，
    謂債務人或第三人提供其不動產為擔保，就債權人對債務人
    一定範圍內之不特定債權，在最高限額內設定之抵押權。」
    、「最高限額抵押權所擔保之債權，以由一定法律關係所生
    之債權或基於票據所生之權利為限。」可見最高限額抵押權
    所擔保者，係在一定範圍內之法律關係（即基礎關係）或基
    於票據所生之權利，所陸續發生之債權。查本件系爭最高限
    額抵押權所擔保之權利範圍，經被告與原告於抵押權設定契
    約書（詳被證1）合意約定為訴外人張明欽以及原告所負之
    「債務全部」，合意約定：「包括原告甲○○及訴外人張明
    欽對於抵押權人現在過去及將來發生之債權（含總分行處之
    票據、借款、透支、墊款、保證等及其他一切債權」，業已
    明確約定擔保範圍特定之法律關係即基於票據、借款、透支
    、墊款、保證等及其他一切債權之基礎法律關係所生之債權
    ，與前開規定相符。
  (二)又按抵押權之設定，依民法第758條規定，非經登記不生效
    力。同法第861條第1項規定，抵押權所擔保者為原債權、利
    息、遲延利息、違約金及實行抵押權之費用。但契約另有約
    定者，不在此限。是抵押權擔保之債權，其種類及範圍，屬
    於抵押權之內容，依法應經登記，始生物權效力。惟地政機
    關辦理登記時，其依法令應行登記之事項，如因內容過於冗
    長，登記簿所列各欄篇幅未能容納記載，可以附件記載，作
    為登記簿之一部分（最高法院76年度第6次民事庭會議決定
    意旨參照），則抵押權擔保之債權為何，自應綜觀登記簿及
    抵押權設定契約書之記載定之。
  (三)查本件物權契約訂定之初其意在由原告提供不動產，以擔保
    訴外人張明欽及原告對於被告於抵押權存續期間內所負債務
    之清償，而將最高限額抵押權所擔保之權利範圍約定為訴外
    人張明欽以及原告所負一定範圍之「債務全部」，抵押權之
    設定登記，依土地及建物登記謄本（詳被證9）之記載，設
    定義務人為甲○○，債務人為甲○○、張明欽，權利價值為
    本金最高限額新台幣234萬元正，存續期間自90年1月31 日
    起至110年1月30日止，足證渠等二人各別對被告所負之債務
    ，在約定範圍內均為系爭抵押權擔保無訛。況且本件最高限
    額抵押權定有存續期間，訂立契約之目的，即在擔保存續期
    間內所發生之債權，凡在存續期間所發生之債權，皆為抵押
    權效力所及，於存續期間屆滿前所發生之債權，債權人在約
    定限額範圍內，對於抵押物均享有抵押權，除債權人拋棄為
    其擔保之權利外，自無許抵押人於抵押權存續期間屆滿前，
    任意終止此種契約（最高法院66年度台上字第1097號判例意
    旨參照）。是故，訴外人對於被告所負之借款及國際信用卡
    消費款債務，既在抵押權所擔保之債務範圍內，亦均在抵押
    權存續期間所為，自為抵押權效力所及。
四、系爭抵押權設定契約書雖為被告事先印就而屬定型化契約，
    惟並無民法第247條之1第2款顯失公平之情形。
  (一)按依照當事人一方預定用於同類契約之條款而訂定之契約，
    為加重他方當事人責任之約定，按其情形顯失公平者，該部
    分約定無效，固為民法247條之1第2款所明定。惟88年4月21
    日民法債編增訂該條規定之立法理由，乃鑑於我國國情及工
    商發展之現況，經濟上強者所預定之契約條款，他方每無磋
    商變更之餘地，為使社會大眾普遍知法、守法，防止契約自
    由之濫用及維護交易之公平，而列舉4款有關他方當事人利
    害之約定，而為原則上之規定，明定「附合契約」之意義，
    及各款約定按其情形顯失公平時，其約定為無效。是該條第
    2款所謂「加重他方當事人之責任」，應係指一方預定之契
    約條款，為他方所不及知或無磋商變更之餘地而言，而所稱
    「按其情形顯失公平者」，則係指依契約本質所生之主要權
    利義務，或按法律規定加以綜合判斷有顯失公平之情形而言
    （最高法院91年度台上字第2336號裁判意旨參照）。
  (二)查本件是否提供擔保訂定抵押權設定契約書，擬設定以特定
    債權為範圍之普通抵押權或最高限額抵押，或擬提供何種價
    值之抵押物，最高限額抵押權之存續期間，於簽約前均任由
    當事人自由決定，而系爭抵押權設定契約書條款，亦已交由
    當事人於合理期間內審閱，若有意見，本得要求刪改，非無
    選擇或拒絕之餘地，且系爭契約書之其他約定事項有關擔保
    之債務，亦係由原告自行選擇第1項第3款，要無為債務人所
    不及知或無磋商變更餘地之可言，如認抵押權設定契約有害
    其利益，自可不訂定抵押權設定契約，並不會因未成為擔保
    物提供人而生不利益，或經濟生活受制於銀行不得不為擔保
    物提供人之情形，自無加重他方當事人之責任或於他方
    當事人有重大不利益。
  (三)基於契約自由原則，借款人向銀行提出借款之要約，銀行並
    無承諾之義務，尚須審酌借款人之資力、信用及是否提供擔
    保等要件作為是否放款之依據，對於信用不佳或未提供抵押
    物擔保者，銀行業者多數均拒絕放款。就銀行業而言，其所
    有債權，若能為最高限額抵押權所擔保，獲得清償之風險降
    低，當能增強其對於借款人之放款意願。從而，對於訴外人
    張明欽分別於93年1月2日及93年8月20日陸續向被告所申貸
    之二筆借款，自亦已將原告是否提供抵押物作為擔保以及抵
    押權擔保之效力範圍等因素列入考量，並未違背最高限額抵
    押權之設定目的而有顯失公平之情事。
  (四)是故，訴外人張明欽對於被告所負借款及國際信用卡消費款
    債務，既均為抵押權效力所及已如前述，今訴外人張明欽借
    款債務總額未超過抵押權所擔保之最高限額（新台幣234 萬
    元），並無加重原告責任之可言，原告依民法第247條之1第
    2款規定，主張系爭約定為無效，顯屬無稽，並無可採。
五、並聲明求為判決駁回原告之訴，訴訟費用由原告負擔。
、兩造不爭執之事實：
  (一)原告與其前夫張明欽於80年1月31日簽立抵押權設定契約書
    ，原告提供其所有如附表所示之不動產予行政院勞工委員會
    ，設定擔保權利總金額90萬元之抵押權。
  (二)原告與張明欽於80年1月31日簽立系爭設定契約書，原告提
    供其所有如附表所示之不動產予被告，設定擔保權利總金額
    本金最高限額234萬元之抵押權。
  (三)張明欽於80年2月5日以原告為擔保物提供人兼連帶債務人，
    依79年輔助勞工建購住宅貸款處理要點向行政院勞工委員會
    （以被告為代理人）借款90萬元，於建購之住宅及基地辦妥
    所有權登記及第一順位抵押權設定予貸款人後，由借款人憑
    原印鑑出具借據領取貸款，借款期間自80年2月5日起至100
    年2月5日共20年，前五年按月付息不還本，自第六年起按月
    平均攤還本息，約定利息按年息七厘五毫五絲計算，自貸款
    契約簽訂之日起每屆滿一年按當時利率調整一次，惟調高時
    最高不得超過年息九厘，借款人建購之住宅即系爭不動產。
  (四)張明欽於80年2月5日以原告為共同借款人，向被告借款195
    萬元，借款期間自80年2月5日起至100年2月5日共20年，自
    借款日起分240期按月平均攤還本息，約定利息按原告牌告
    基本放款利率10.25%加五碼計年利率11.5%計算，嗣隨原告
    牌告基本放款利率及核定之加減碼標準機動調整。
  (五)上開借款(三)、(四)已於97年11月清償完畢，原告於98年3月16
    日領回清償債務證明書及上開(一)抵押權之他項權利證明書及
    抵押權設定契約書，並塗銷上開(一)抵押權登記。
  (六)張明欽於93年1月13日向被告借款150萬元，於93年8月20 日
    向被告申請領用國際信用卡，尚未上開借款及信用卡帳款本
    金83萬239元及其利息、違約金未清償。
  (七)被告主張系爭不動產為上開(六)債務之擔保，向本院聲請拍賣
    抵押物，經本院於98年3月25日以98年度司拍字第375號民事
    裁定准許。
  (八)原告於90年8月間訴請離婚，業經本院家事法庭於91年5月24
    日以90年度婚字第1007號判決准原告與張明欽離婚，迭經台
    灣高等法院91年度家上字第222號、最高法院93年度台上字
    第1115號、台灣高等法院93年度家上更(一)字第8號、最高法
    院95年度台上字第1020號、台灣高等法院95年度家上更(二)字
    第15號、最高法院96年度台上字第127號判決及裁定，於95
    年12月4日確定。
肆、兩造爭點如下：
  (一)系爭設定契約書之抵押權擔保債權之範圍為何？張明欽於93
    年1月2日借款及93年8月20日領用信用卡所欠帳款是否為系
    爭抵押權擔保效力所及？
  (二)系爭設定契約書關於「擔保債權包括現在、過去及將來發生
    之債權（含總分行處之票據、借款、透支、墊款、保證及其
    他一切債權）」之約定是否依民法第247條之1第2款、第4款
    規定而為無效？上開約款是否加重原告之責任而顯失公平？
    上開約款是否於原告有重大不利益而顯失公平？
伍、茲就兩造爭點之判斷，分述如下：
  (一)系爭設定契約書之抵押權擔保債權之範圍為何？張明欽於93
    年1月2日借款及93年8月20日領用信用卡所欠帳款是否為系
    爭抵押權擔保效力所及？
    1.按私文書經本人或其代理人簽名、蓋章者，推定為真正，
      民事訴訟法第358條定有明文。而依法律之規定，有使用
      文字之必要者，得不由本人自寫，但必須親自簽名。如有
      用印章代簽名者，其蓋章與簽名生同等之效力，民法第3
      條第1項、第2項分別定有明文，即謂若由他人代寫其姓名
      下加蓋印章以代簽名，其效力亦與自己簽名生同一效力。
      準此，不動產物權之移轉或設定，應以書面為之，此項書
      面得不由本人自寫，但必須親自簽名或蓋章，二者有其一
      ，即可生效，並不以簽名為限。經查原告與訴外人張明欽
      於80年1月31日簽立系爭設定契約書，原告提供其所有如
      附表所示之不動產予被告，設定擔保權利總金額本金最高
      限額234萬元之抵押權，為原告所不爭執，有如前述。而
      系爭抵押權設定契約書（原證2、被證11），蓋有原告及
      張明欽之印文，原告亦未爭執系爭抵押權設定契約書上之
      印文為真正，依上說明，系爭抵押權設定契約書，係原告
      暨張明欽與被告所簽立，應可認定。系爭抵押權並經台北
      縣板橋地政事務所以80年板登字第006024號收件，於民國
      80年2月1日登記在案，有土地及建物登記第二類謄本在卷
      可稽（原證1）。
    2.次按民法第881之1條第1、2項規定：「稱最高限額抵押權
      者，謂債務人或第三人提供其不動產為擔保，就債權人對
      債務人一定範圍內之不特定債權，在最高限額內設定之抵
      押權。」、「最高限額抵押權所擔保之債權，以由一定法
      律關係所生之債權或基於票據所生之權利為限。」亦即最
      高限額抵押權所擔保者，係在一定範圍內之法律關係（即
      基礎關係）或基於票據所生之權利，所陸續發生之債權。
      查本件系爭最高限額抵押權所擔保之權利範圍，兩造合意
      約定：「包括原告甲○○及訴外人張明欽對於抵押權人現
      在過去及將來發生之債權（含總分行處之票據、借款、透
      支、墊款、保證等及其他一切債權」，業已明確約定擔保
      範圍特定之法律關係即基於票據、借款、透支、墊款、保
      證等及其他一切債權之基礎法律關係所生之債權，與前開
      規定相符。
    3.依上述土地及建物登記謄本之記載，設定義務人為甲○○
      ，債務人為甲○○、張明欽，權利價值為本金最高限額新
      台幣234萬元正，存續期間自90年1月31日起至110年1月30
      日止，足證渠等二人各別對被告所負之債務，在約定範圍
      內均為系爭抵押權擔保。本件最高限額抵押權定有存續期
      間，訂立契約之目的，即在擔保存續期間內所發生之債權
      ，凡在存續期間所發生之債權，皆為抵押權效力所及，於
      存續期間屆滿前所發生之債權，債權人在約定限額範圍內
      ，對於抵押物均享有抵押權，除債權人拋棄為其擔保之權
      利外，自無許抵押人於抵押權存續期間屆滿前，任意終止
      此種契約（最高法院66年度台上字第1097號判例意旨參照
      ）。訴外人張明欽對於被告所負上開借款及國際信用卡消
      費款債務，既在抵押權所擔保之債務範圍內，亦均在抵押
      權存續期間所為，自為抵押權效力所及。
  (二)系爭設定契約書關於「擔保債權包括現在、過去及將來發生
    之債權（含總分行處之票據、借款、透支、墊款、保證及其
    他一切債權）」之約定是否依民法第247條之1第2款、第4款
    規定而為無效？上開約款是否加重原告之責任而顯失公平？
    上開約款是否於原告有重大不利益而顯失公平？
    1.按八十九年五月五日施行之民法第二百四十七條之一第二
      款固規定依照當事人一方預定用於同類契約之條款而訂定
      之契約，為加重他方當事人責任之約定，按其情形顯失公
      平者，該部分約定為無效，此規定依民法債篇施行法第十
      七條規定，於債篇修正施行前訂定之契約，固亦有適用，
      惟增訂該條規定之立法理由，乃為防止附合契約自由之濫
      用及維護交易之公平，而列舉四款有關他方當事人利害之
      約定，如按其情形顯失公平者，明定該部分之約定為無效
      。該條第二款所謂「加重他方當事人之責任」，係指一方
      預定之契約條款，為他方所不及知或無磋商變更之餘地者
      。所稱「按其情形顯失公平者」，則係指依契約本質所生
      之主要權利義務，或按法律規定加以綜合判斷而有顯失公
      平之情形而言。
    2.系爭抵押權設定契約書關於「擔保債權包括現在、過去及
      將來發生之債權（含總分行處之票據、借款、透支、墊款
      、保證及其他一切債權）」之約定，並未逾越最高限額抵
      押權之範圍，且與一般民間最高限額抵押權設定有關之約
      定相近，原告又未能舉證證明上述契約條款，為其所不及
      知或無磋商變更之餘地之情事。且上述契約本質所生之主
      要權利義務，按法律規定加以綜合判斷，亦未有顯失公平
      之情形。
    3.綜上，上開契約條款並無「加重原告之責任而顯失公平」
      ，亦無「於原告有重大不利益而顯失公平」之情事。
陸、綜上所述，原告之主張，並無可採。從而，原告請求被告應
    將如附表所示之不動產，以台北縣板橋地政事務所80年板登
    字第006024號收件，於民國80年2月1日所設定，所為之抵押
    權登記予以塗銷，自屬無據，應予駁回。
柒、本件事證已臻明確，兩造其餘攻擊防禦方法及所提之證據，
    經審酌後認於本判決結果不生影響，爰不一一論述，附此敘
    明。
捌、結論：原告之訴為無理由，依民事訴訟法第78條，判決如主
    文。
中    華    民    國    99    年    3    月    10    日
                  民事第一庭    法  官  李世貴
以上正本係照原本作成
如對本判決上訴，須於判決送達後20日內向本院提出上訴狀
中    華    民    國    99    年    3    月    15    日
                                書記官  蘇哲男

司法院資訊處製作；財團法人民間司法改革基金會備份。
